【裁判字號】    98,易,374
【裁判日期】    980417
【裁判案由】    詐欺
【裁判全文】
臺灣臺南地方法院刑事判決               98年度易字第374號
公  訴  人  臺灣高雄地方法院檢察署檢察官
被      告  甲○○
上列被告因詐欺案件，經臺灣高雄地方法院檢察署聲請以簡易判
決處刑（臺灣高雄地方法院檢察署96年度偵字33734號），臺灣
高雄地方法院認本件管轄錯誤，不宜以簡易判決處刑，改依通常
程序審理，並以臺灣高雄地方法院98審易字第147號判決移轉管
轄予本院，而被告於本院準備程序中就被訴事實為有罪之陳述，
經本院合議庭裁定改用簡式審判程序，本院判決如下：
    主  文
甲○○犯幫助共同詐欺取財罪，處有期徒刑月，減為有期徒刑
壹月又拾伍日，如易科罰金，均以新臺幣壹仟元折算壹日。
    事實及理由
一、甲○○應可預見將金融帳戶交付他人，有可能遭詐騙集團使
    用作為財產犯罪之工具，供詐欺被害人匯入款項之用，竟仍
    不違背其本意，基於幫助他人詐欺取財之不確定故意，將其
    於第一商業銀行鹽水分行所申辦帳號00000000000號之存摺
    、印章、金融卡及密碼等物郵寄至台中超峰貨運站，由其於
    網路上認識，真實姓名年籍不詳自稱「陳怡伶」之成年女子
    收受取得，提供該以「陳怡伶」為首之詐騙集團作為詐欺取
    財之工具。嗣該詐騙集團取得甲○○所提供之帳戶存摺、金
    融卡及密碼後，即共同基於意圖為自己不法之所有之意圖，
    於民國96年3月19日凌晨1時許，由一名以暱稱「曉寧」為名
    之女子，透過電腦網際網路MSN聊天方式，向蔡志明佯稱家
    境困難，須要向蔡志明借款應急云云，致蔡志明陷於錯誤，
    於同日凌晨2時許將新臺幣（下同）12,219元匯入甲○○所
    提供之前開帳戶。嗣蔡志明發覺受騙，報警處理始循線查悉
    上情。案經高雄市政府警察局移送臺灣高雄地方法院檢察署
    檢察官聲請簡易判決處刑，臺灣高雄地方法院認為本件管轄
    錯誤，不宜簡易判決處刑，改依通常程序審理，並以判決移
    轉本院審理。
二、本件被告甲○○所犯係死刑、無期徒刑、最輕本刑為三年以
    上有期徒刑以外之罪，其於準備程序中就被訴事實為有罪之
    陳述，經法官告知簡式審判程序之旨，並聽取公訴人及被告
    之意見後，認宜為簡式審判程序，依刑事訴訟法第273條之1
    第1項規定，裁定進行簡式審判程序加以審理，則依據刑事
    訴訟法第273條之2、同法第159條第2項之規定，不適用傳聞
    法則有關限制證據能力之相關規定；並得依同法第310條之2
    之準用同法第454條之規定製作略式判決書，合先敘明。
三、前開犯罪事實，有下列事證足資證明：
   (一)被告於警詢、檢察官偵查中之供述及於本院審理時之自
       白。
   (二)被害人蔡志明於警詢之指述。
   (三)玉山銀行交易明細表匯款憑據1紙。
   (四)被告第一商業銀行鹽水分行帳號00000000000號帳戶之開
       戶資料、存款明細分類帳、自動化服務設備轉帳明細表
       各1份。
   (五)被害人蔡志明大眾商業銀行新竹分行帳號000000000000
       號開戶申請書、確認書、客戶歷史明細交易資料各1份
   (六)卷附臺灣高等法院被告全國前案紀錄表。
四、又於金融機構開設存款帳戶，原係針對個人社會信用而予以
    資金流通，具有強烈之屬人性，而金融帳戶為個人理財之工
    具，於金融機構申請開設存款帳戶並無任何特殊之資格限制
    ，一般民眾皆可利用存入最低開戶金額方式，任意在金融機
    構申請開設存款帳戶，且一人並可於不同之金融機構申請多
    數之存款帳戶使用，尚無困難，此乃眾所周知之事實，被告
    乃成年人，顯屬有一般社會經驗之人，對此應有所認知。則
    無正當理由收購使用他人提供之身分證明或證戶，客觀上自
    可預見其使用之目的係供為某筆資金之存入，後再行提出之
    用，且該筆資金之存入及提領過程係有意隱瞞其流程及行為
    人身分曝光之用意，一般人本於一般認知能力應均易於瞭解
    。是依一般人之社會生活經驗，若見他人不以自己名義申請
    帳戶，反而向人收集存款帳戶為不明用途使用或流通，衡情
    對於該等帳戶可能供詐欺或其他之不法目的使用，當有合理
    之預期。況且利用不相識之人之帳戶從事詐欺之用，早為傳
    播媒體廣為報導，被告為有社會經驗之成年人，其應可預見
    交付自己名義之帳戶存摺、金融卡及密碼等帳戶資料與不相
    識之他人流通，誠有幫助從事詐欺取財犯行之人利用該帳戶
    作為實施犯罪之可能，但其仍將其帳戶資料交與他人使用，
    以致自己完全無法了解、控制其帳戶資料之使用方法及流向
    ，故被告應具有縱他人利用該證件或銀行帳戶供實施詐欺取
    財等犯罪之用，亦不違背其本意之幫助犯意甚明。
五、按刑法上之幫助犯，係對於犯罪與正犯有共同之認識，而以
    幫助之意思，對於正犯資以助力，而未參與實施犯罪之行為
    者而言（最高法院75年度台上字第1509號、88年度台上字第
    1270號判決亦同此意旨）。是以如未參與實施犯罪構成要件
    之行為，而係出於幫助之意思提供助力，即屬幫助犯，而非
    共同正犯。被告僅提供帳戶供詐騙集團讓被害人存入款項，
    其行為性質上僅可認為係詐欺取財構成要件以外之幫助行為
    ，尚難遽認係與前述詐欺行為人本於共同犯罪之犯意聯絡，
    而有參與或分擔向被害人詐欺之犯行。核被告甲○○基於幫
    助詐騙集團犯刑法第339條第1項詐欺取財犯罪之故意，而犯
    上開之罪，應依刑法第30條第1項前段規定，論以詐欺取財
    罪之幫助犯，並依同條第2項之規定，按正犯之刑度減輕之
    。另以「陳怡伶」為首之詐騙集團，就上開詐欺犯行間，有
    犯意聯絡及行為分擔，均為共同正犯。爰審酌被告無前科，
    有台灣高等法院前案紀錄表在卷足憑，素行良好，本件係初
    犯，並參酌被告雖未實際參與詐欺取財犯行，然提供帳戶幫
    助犯罪，使犯罪易於脫免處罰，難為追查，於上開帳戶部分
    致使被害人受有12,219元之損害，亦即提供金融帳戶與人從
    事不法之使用，造成警方查緝詐騙集團受阻，致使詐騙集團
    猖獗，受害民眾增加，等同助長犯行，及被告事後已坦承犯
    行，犯後態度尚稱良好等一切情狀，量處如主文所示之刑。
    另被告上揭犯行，犯罪時間在96年4月24日以前，所犯之罪
    名及所宣告之刑度，均合於中華民國九十六年罪犯減刑條例
    所定減刑要件，應予減刑二分之一，如主文所示，並諭知易
    科罰金之折算標準，以示懲儆。
六、依刑事訴訟法第229條第1項前段、第273條之1、第310條之
    2，刑法第30條第1項前段、第2項、第339條第1項、第41條
    第1項前段、刑法施行法第1條之1，中華民國九十六年罪犯
    減刑條例第2條第1項第3款、第7條、第9條，判決如主文。
本案經檢察官乙○○到庭執行職務。
中    華    民    國    98    年    4     月    17    日
                  刑事第一庭    法  官  彭喜有
以上正本證明與原本無異。
如不服本判決應於收受本判決後10日內向本院提出上訴書狀，並
應敘述具體理由。其未敘述上訴理由者，應於上訴期間屆滿後20
日內向本院補提理由書狀（均須按他造當事人之人數附繕本）「
切勿逕送上級法院」。
                                書記官  黃傳鈞
中    華    民    國    98    年    4     月    17    日
附錄本件論罪科刑法條：
刑法第339條第1項：
意圖為自己或第三人不法之所有，以詐術使人將本人或第三人之
物交付者，處五年以下有期徒刑、拘役或科或併科一千元以下罰
金。


司法院資訊處製作；財團法人民間司法改革基金會備份。
